【裁判字號】    89,自,512
【裁判日期】    890721
【裁判案由】    違反動產擔保交易法
【裁判全文】
臺灣臺中地方法院刑事判決                          八十九年度自字第五一二號
    自  訴  人  丙○○
    自訴代理人  乙○○
    被      告  甲○○
右列被告因違反動產擔保交易法案件，經自訴人提起自訴，本院判決如左：
    主  文
甲○○無罪。
    理  由
一、自訴意旨略以：被告甲○○於民國八十八年三月二日以動產擔保交易附條件買賣
    方式，向自訴人購買車牌號碼ＯＯＡ–三九二號重型機車一輛，約定價金為新台
    幣（下同）三萬九千四百二十元整，分六期給付，應於每月五日付款六千五百七
    十元，標的物存放地點約定為被告之居所台中縣太平市○○街四十一巷五號四樓
    ，詎被告甲○○於取得標的物之後，僅付款三期，即未再繳付，經自訴人多次催
    繳，均置之不理，自訴人並派員至被告上開住居所察看，始知被告已搬遷他處，
    機車亦不知去向，因認被告甲○○涉有動產擔保交易法第三十八條之犯行。
二、按犯罪事實，應依證據認定之，無證據不能推定其犯罪事實，又不能證明被告犯
    罪者，應諭知無罪之判決，刑事訴訟法第一百五十四條、第三百零一條第一項分
    別定有明文。且按動產擔保交易之債務人，意圖不法之利益，將標的物遷移、出
    賣、出質、移轉、抵押或為其他處分，致生損害於債權人者，處三年以下有期徒
    刑、拘役或科或併科一萬二千元以下之罰金，動產擔保交易法第三十八條定有明
    文。意即構成本條之罪者，除動產擔保交易債務人客觀上有將動產擔保標的物遷
    移、出賣、出質、移轉、抵押或為其他處分，致生損害於債權人之事實外，其主
    觀上更須有不法利益之意圖，始足當之。
三、本件自訴人認被告甲○○涉有上開犯行，無非以被告以動產擔保交易法上分期付
    款之附條件買賣方式與之訂立機車買賣契約，嗣被告僅繳納三期價款後，即未繼
    續付款，經派員至被告住居處察看，未遇被告又不見上開機車放置該處等情為其
    論據。訊據被告甲○○，對有於右揭時、地以附條件買賣方式向自訴人購買機車
    一部一節，固不否認，惟堅決否認有自訴人所指犯行，辯稱：其原居住之台中縣
    太平市○○街住處，因九二一地震之故，房屋受損，無法繼續居住，始行遷居台
    中市○○路○段一三八巷四十九號之一，加以震災之故，工作難尋，家中復有弟
    妹多人須伊撫養，始未繼續繳款，伊現已與自訴人達成和解，並付清價款等語置
    辯。經查：被告甲○○於八十八年三月二日持國民身分證向自訴人以分期付款方
    式購買上開機車時，其國民身分證所載戶籍地址為台中縣太平鄉○○路三四號，
    惟被告甲○○購車當時，曾據實告知自訴人其實際住居所為同縣太平市○○街四
    十一巷五號四樓，並未刻意隱瞞。次查，被告甲○○於簽約購買上開機車後，曾
    另於八十八年四月十五日繳付車款六千五百七十元、同年六月十日繳付車款七千
    元、同年九月二十日繳付車款七千元，嗣雖因九二一地震之故而遷居台中市○○
    路後，但其仍於八十九年二月十二日再次繳付車款七千元，有其所提出之繳款單
    、劃撥單可資佐證，且經自訴代理人確認無誤，顯見被告甲○○主觀上無論於購
    車當時或嗣後遷居並隨同遷移車輛之後，均有繳納期款之意，應無不法利益之意
    圖，揆諸前項之說明，自不得僅以被告甲○○事後未依約履行債務之清償，即令
    其負違反動產擔保交易法之罪責。本案應屬被告與自訴人間之民事糾葛，核與動
    產擔保交易法第三十八條之構成要件不合，尚難以該罪相繩。此外，復查無任何
    積極證據足資證明被告有何犯行，不能證明被告犯罪，自應為其無罪之諭知。
據上論斷，應依刑事訴訟法第三百四十三條、第三百零一條第一項，判決如主文。
中      華      民      國    八十九    年      七      月    二十一    日
                                臺灣臺中地方法院刑事第七庭
                                    法  官  林  宗  成
右正本證明與原本無異。
如不服本判決，應於送達後十日內向本院提出上訴狀（須附繕本），上訴於台灣高等
法院台中分院。
                                    書記官
中      華      民      國    八十九    年      七      月     二十一   日


司法院資訊處製作；財團法人民間司法改革基金會備份。
